臺灣高等法院刑事判決　　　　　　　　 96年度上訴字第203號
上　訴　人
即　被　告　乙○○
　　　　　　　　　　現於台灣台北監獄台北分監
上列上訴人因搶奪等案件，不服臺灣板橋地方法院95年度訴字第
670號，中華民國95年10月31 日第一審判決（起訴案號：臺灣板
橋地方法院檢察署94年度核退偵字第601 號94年度偵字第9502號
、94年度偵字第13208號），提起上訴，本院判決如下：
    主  文
上訴駁回。
    事  實
一、乙○○前於民國92年間，因違反毒品危害防制條例案件，經
    原審以92年度易字第2127號判處有期徒刑4 月，於92年10月
    13日確定，甫於93年6 月27日縮刑期滿執行完畢（構成累犯
    ）。詎其仍不知悔改，基於意圖為自己不法所有之概括犯意
    ，連續於附表編號一至五所示之時、地，見如附表編號一至
　　五所示之機車鑰匙插在電門上未拔取，即趁無人看管之際，
  　徒手以該鑰匙發動機車引擎而竊取如附表編號一至五所示之
    物，得手後，將機車供已騎用；乙○○與蕭創隆二人共同意
    圖為自己不法所有，並基於犯意聯絡，於94年4 月19日15時
    23分許，由蕭創隆騎乘不詳車號之黑色機車搭載乙○○，渠
    等二人均未戴安全帽，於行經臺北縣林口鄉○○路293 號前
    時，見甲○○獨自一人沿著中正路行走，即趁甲○○不及防
    備之際，由乙○○在機車上自甲○○左後方，徒手搶奪甲○
    ○勾在左手上之米色女用手提包（內裝有零錢包2 個、身份
    證、健保卡、郵局提款卡、學生證、印章袋暨甲○○印章 1
    枚、手機1 個）得手後，蕭創隆即騎機車逃逸。嗣甲○○向
    警方報案處理，經警於同年4月25日3時許，在臺北縣五股鄉
    ○○路42巷5 號前查獲另因毒品案件遭通緝之乙○○，並起
    獲其持有前開甲○○被搶之女用手提包、女用小皮包及甲○
    ○印章1枚。另於94年8月3日1時40分許，乙○○騎乘如附表
    編號四號所示之車號RFE-790 號機車，行經臺北縣新莊市○
    ○街90 號前，為警查獲，並扣得不詳之人所有的機車鑰匙1
    支。再於同年10月9 日13時30分許，騎乘如附表編號五所示
    之車號LAJ-282 號重型機車，行經臺北縣中和市○○路與板
    南路口為警查獲，並當場起出機車鑰匙1 支，及自該機車腳
    踏板上方置物吊勾上綠色塑膠袋內起獲宋志芳車號 LKS-375
    號重型機車執照、保險卡、身分證、駕照、健保卡，吳振華
    之駕照、健保卡各1張等物。
二、案經甲○○、張雅雯訴請臺北縣政府警察局新莊分局報請臺
    灣板橋地方法院檢察署檢察官偵查起訴暨同署檢察官移送併
    案審理。
    理  由
一、按刑事訴訟法第159 條第1 項雖規定，被告以外之人於審判
    外之言詞或書面陳述，除法律有規定外，不得作為證據。惟
    同法第159條之5第1、2項已規定，經當事人於審判程序同意
    作為證據，法院審酌該言詞陳述或書面陳述作成時之情況，
    認為適當者，亦得為證據。當事人、代理人或辯護人於法院
    調查證據時，知有第159條第1項不得為證據之情形，而未於
    言詞辯論終結前聲明異議者，視為有前項之同意（指同條第
    1項之同意作為證據），此乃第159條第1 項所容許，得作為
    證據之例外規定之一。經查，本案被告乙○○、蕭創隆二人
    及檢察官於原審及本院言詞辯論終結前，均未就所調查之證
    據主張有刑事訴訟法第159條第1項不得為證據之情形，是本
    案經調查之證據均有證據能力，合先敘明。
二、訊據被告乙○○固坦承有於如附表編號一至五號所示時、地
    竊取如附表所示財物之事實，，惟渠矢口否認有搶奪犯行，
    被告乙○○辯稱：94年4 月19日當天伊並沒有與蕭創隆在一
    起，而是去五股找伊朋友周金明，伊為警查獲時所持有甲○
    ○之手提包，係伊在路上拾獲，手提包並無東西，伊放在五
    股鄉○○路42巷5號3樓伊朋友陳金威家中的云云。
經查：
  (一)被告乙○○於如附表編號一至五號所示時、地竊取如附表所
    示財物之事實，業據其於原審本院審理時自白不諱，核與被
    害人李俊銘、黃怡翔、吳世用、張雯雅、柯國澤、宋志芳、
    吳振華於警詢時指訴之失竊情節大致相符合，又同案被告蕭
    創隆亦於偵查中陳稱：被告乙○○有告訴過伊偷取如附表編
    號一至三號機車等情（見臺灣板橋地方法院檢察署94年度偵
    字第9502號偵查卷第55頁），此外，並有臺北縣政府警察局
    新莊分局贓物認領保管單4 紙、「車輛車牌失竊作業－查獲
    車輛認可資料」3 紙、「車輛竊盜、車牌失竊資料個別查詢
    表－查詢車輛認可資料」2 紙在卷可憑（見同上偵查卷第61
    至66頁、同署94年度偵字第13208 號偵查卷第18頁、第25頁
    、同署94年度偵字第17374 號偵查卷第56頁、87頁），被告
    乙○○此部分之自白，有上開補強證據可佐，足堪採信。
  (二)被告乙○○、蕭創隆如何於前揭時、地騎乘機車搶奪被害人
    甲○○之事實，業據被害人甲○○於原審審理時指訴歷歷。
    又被害人甲○○於95年4 月26日警詢時即明確證稱：伊能指
    認出被告蕭創隆即為二名騎黑色機車對伊行搶的歹徒之一，
    因歹徒得手後有回頭看伊一眼，二名歹徒均未戴安全帽，所
    以伊認得出被告蕭創隆當日係騎車者等語（見同上9502號偵
    查卷第6 頁），且參酌被害人甲○○於警詢指認出被告蕭創
    隆即為行搶歹徒之彼時，距離案發時間僅有六天，且因歹徒
    未戴安全帽並有回頭看被害人甲○○，衡情被害人甲○○對
    於遭人行搶情節之記憶應屬清晰；況且，其於95年2 月10日
    檢察官偵查中具結後亦證述稱：伊有看到前騎機車歹徒戴眼
    鏡、鏡框有點、大鏡片無色、頭髮至頸部、前面有瀏海至眉
    間、臉圓圓的，因該名歹徒有回頭看伊，伊在警局中有看照
    片指認過，而伊現在指認室外所見進入指認室內之被告蕭創
    隆因眼睛很像該名歹徒，伊可指認其確為當時騎車之歹徒；
    後座的人伊只看到背影、感覺比前座的人高、骨架較大等語
    （見同上偵查卷第98至99頁、第102 頁）；其於原審審理時
    具結後仍證稱：案發當時為下午3 點多，當時沒有下雨，視
    線良好，伊係在距離約5、6公尺處看見歹徒的臉，二名歹徒
    均有回頭看伊一下，伊對在機車前座的歹徒比較有印象，肩
    膀是削肩，（經詳視）在庭的被告蕭創隆即為坐前座的歹徒
    ，而坐在後座的歹徒比較高，肩膀比較平，在庭的被告乙○
    ○本人比較像搶伊的人等語（見原審卷第135至137頁），則
    證人即被害人甲○○先後於警、偵訊及原審審理時均一致指
    認騎乘在機車前座之歹徒即為被告蕭創隆，足徵被害人甲○
    ○指認應不致有誤。
  (三)另被告乙○○辯稱：伊為警查獲持有被害人甲○○的手提包
    ，係伊在路上拾獲，伊放在友人陳金威家中云云。然查，證
    人陳金威於警詢時即證述：警方在伊住處客廳發現一藍色手
    提包內有一枚甲○○印章，是被告乙○○於前二天拿來說暫
    放在伊家，過幾天會來拿等語（見同上偵查卷第23頁），復
    於原審審理時具結後證述稱：為警在伊家中查獲之手提包確
    為被告乙○○及蕭創隆拿到伊家暫放等語（見原審卷第 142
    頁），參酌被告蕭創隆自承：伊與陳金威是認識很久的鄰居
    ，彼此並無仇恨等語，而被告二人均陳稱渠等與證人陳金威
    間並無仇隙，且均不否認渠等於94年4 月25日為警查獲前確
    有至證人陳金威家中等情，顯見證人陳金威與被告二人交情
    匪淺，則衡情證人陳金威自無攀詞誣陷被告二人之理，且被
    害人甲○○已於原審審理時當庭辨認後明確證述：證人陳金
    威並非搶奪伊皮包之人等語無誤（見原審卷第142 頁），是
    皮包是被告放於陳金威家中足以認定。
  (四)綜上各節所述，參互印證，本案事證已臻明確，被告上開犯
    行均堪以認定。被告請求傳訊證人甲○○、乙○○，惟查證
    人甲○○已於原審到庭，乙○○原審並無對被告不利之證言
    ，核無必要。又被告請求調取路口錄影帶查明案發情形，經
    本院向林口鄉公所函查結果，據該公所函稱錄影帶之錄影已
    在7 日後覆蓋，無法提供案發日之錄影，有該公所函附卷可
    查，併此敘明。
三、刑法修正後本案法律適用之說明：
    按法律變更之比較適用，比較時應就罪刑有關之共犯、未遂
    犯、想像競合犯、牽連犯、連續犯、結合犯，以及累犯加重
    、自首減輕暨其他法定加減（如身分加減）與加減例等一切
    情形，綜其全部罪刑之結果而為比較；且就比較之結果，須
    為整體之適用，不能割裂分別適用各該有利於行為人之法律
    ，此即法律變更之比較適用所應遵守之「罪刑綜合比較原則
    」及「擇用整體性原則」（參照最高法院24年上字第4634號
    判例、同院27年上字第2615號判例，及最高法院95年第八次
    刑事庭會議決議）。刑法第28條、第33條、第47條、第51條
    第5款、第56條等規定均業經修正，於94年2 月2日經總統公
    布，並自95年7月1日起施行（以下簡稱新刑法，修正前刑法
    簡稱舊刑法），茲說明本案新舊刑法適用情形如下：
  (一)舊刑法第28條係規定：「二人以上共同實施犯罪之行為者，
    皆為正犯」，修正後則將成立共同正犯之標準，由共同正犯
    之共同「實施」犯罪，改為共同「實行」犯罪，修正理由係
    認「實施」一詞，在實務上向來認為涵蓋陰謀、預備、著手
    、實行等概念在內，惟基於近代刑法個人責任原則及法治國
    人權保障之思想，上開實務見解應有所修正，不應承認「陰
    謀共同正犯」及「預備共同正犯」為共同正犯之參與類型，
    然無礙於「共謀共同正犯」之成立。是修正後之共同正犯之
    可罰性要件之範圍業已限縮，乃屬行為可罰性要件之變更，
    自應比較新舊法。本件被告無論依修正前後規定，均構成共
    同正犯，是此部分修正對被告言之，並無有利或不利之區別
    。
  (二)關於罰金刑，刑法分則編各罪所定罰金刑之貨幣單位原為銀
    元，舊刑法第33條第5款規定：「罰金：1元（銀元）以上。
    」，而依罰金罰鍰提高標準條例規定，就72年6 月26日前修
    正之刑法部分條文罰金數額提高2 至10倍，其後修正者則不
    提高倍數，並依現行法規所定貨幣單位折算新臺幣條例規定
    ，以銀元1元折算新臺幣3元。而新刑法第33條第5 款規定：
    「罰金：新臺幣1000元以上，以百元計算之。」，新刑法第
    33條第5 款所定罰金貨幣單位經修正為新臺幣後，刑法分則
    各罪所定罰金刑之貨幣單位亦應配合修正為新臺幣，為使刑
    法分則編各罪所定罰金之最高數額與刑法修正前趨於一致，
    乃增訂刑法施行法第1條之1：「中華民國94年1月7日刑法修
    正施行後，刑法分則編所定罰金之貨幣單位為新臺幣。94年
    1月7日刑法修正時，刑法分則編未修正之條文定有罰金者，
    自94年1月7日刑法修正施行後，就其所定數額提高為30倍。
    但72年6 月26日至94年1月7日新增或修正之條文，就其所定
    數額提高為3 倍」。從而，刑法分則編各罪所定罰金刑之最
    高數額，於上開規定修正後並無不同，惟新刑法第33條第 5
    款所定罰金刑最低數額，較之修正前提高，自以舊刑法第33
    條第5款規定有利於被告。
  (三)新刑法第47條第1 項規定「受『徒刑』之執行完畢，或一部
    之執行而赦免後，5 年以內『故意』再犯有期徒刑以上之罪
    者，為累犯，加重本刑至二分之一。」，與舊刑法第47條規
    定「受有期徒刑之執行完畢，或受無期徒刑或有期徒刑一部
    之執行而赦免後，5 年以內再犯有期徒刑以上之罪者，為累
    犯，加重本刑至二分之一。」不同，而本案被告再犯本罪既
    係出於故意，無論依修正前後刑法第47條之規定均構成累犯
    。
  (四)末以舊刑法第51條第5 款規定有關數罪併罰，分別宣告其罪
    之刑，在定其應執行之刑時，「宣告多數有期徒刑者，於各
    刑中之最長期以上，各刑合併之刑期以下，定其刑期。但不
    得逾20年」，而新刑法第51條第5 款係規定：「宣告多數有
    期徒刑者，於各刑中之最長期以上，各刑合併之刑期以下，
    定其刑期。但不得逾30年」，經新舊法比較結果，新刑法並
    非較有利於被告。
  (五)被告行為後，刑法第56條連續犯之規定，業於94年2月2日修
    正公布刪除，並於95年7月1日施行，則被告之前揭犯行，因
    行為後新法業已刪除連續犯之規定，此刪除雖非屬犯罪構成
    要件之變更，但顯已影響行為人刑罰之法律效果，自屬法律
    有變更，而依新刑法既已刪除連續犯之規定，則所犯上述數
    行為依數罪併罰之規定分論併罰，則依刑法第2條第1項規定
    之「從舊從輕」原則，比較新、舊法結果，適用被告之行為
    時法律即舊刑法論以連續犯，以一罪論，較有利於被告。
  (六)經綜合前述各項罪刑法律變更，整體為「從舊從輕」之比較
    結果，不論修正前後刑法，被告二人均應論以共同正犯，而
    被告乙○○應論以累犯，而前揭其餘法律變更則均係以舊刑
    法規定較有利於被告，故應一體適用被告行為時即舊刑法之
    規定，較有利於被告，合先敘明。
四、核被告乙○○所為係犯刑法第320條第1 項竊盜罪及第325條
    第1 項搶奪罪；。被告與蕭創隆二人就上開搶奪犯行間，有
    犯意聯絡及行為分擔，均應論以共同正犯。又被告乙○○被
    告所為如附表編號五所示之竊盜犯行，係以一行為而同時侵
    害三位被害人之財產法益，致觸犯數個相同罪名，屬想像競
    合，應從一重處斷。而被告乙○○先後多次竊盜犯行，均時
    間緊接，犯罪構成要件相同，顯係基於概括之犯意而反覆為
    之，依舊刑法第56條規定，為連續犯，應論以一罪並加重其
    刑。起訴書雖未就被告乙○○所為如附表編號五所示之竊盜
    犯行部分起訴，原審認為該部分與已起訴部分有連續犯之裁
    判上一罪關係，為起訴效力所及，並經臺灣板橋地方法院檢
    察署檢察官以94年度偵字第17374 號移送併案審理（部分併
    案則由本院退還檢察官偵辦，詳如後述），本院自得一併予
    以審理。被告乙○○所為上開竊盜罪及搶奪罪二罪，犯意各
    別，行為互殊，均應分論併罰。雖公訴意旨認被告乙○○所
    犯竊盜罪與搶奪罪間，有方法結果之牽連犯關係，惟查，被
    告乙○○自始否認有何搶奪犯行，並陳稱其所竊得的機車均
    係供己代步之用，並未供承有供其行搶之用，起訴事實亦未
    載明被告究係以何機車行搶被害人甲○○，復查無積極事證
    足認被告乙○○有以其所竊得之機車供作為上揭搶奪犯行之
    工具，自難認上開二罪間有何牽連犯關係，此部分公訴意旨
    係有誤會，併此敘明。查被告乙○○前於92年間，因違反毒
    品危害防制條例案件，經原審以92年度易字第2127號判處有
    期徒刑4月，於92年10月13日確定，甫於93年6月27日縮刑期
    滿執行完畢，有臺灣高等法院被告前案紀錄表在卷可稽，其
    於五年內再犯有期徒刑以上之本罪，應依累犯之規定加重其
    刑，並就連續竊盜犯行部分，依法遞加重其刑。原審適用刑
    法第2條第1項前段、修正前刑法第28條、第56條、刑法第32
    0條第1項、第325條第1項、修正前刑法第55條、第47條、第
    51條第5 款，爰分別審酌被告犯罪之動機、目的、手段、所
    生危害、所得利益、其品行智識程度、犯罪後矢口否認搶奪
    犯行之態度等一切情狀，併依舊刑法第51條第5 款規定，分
    別就搶奪他人之動產罪，處有期徒刑玖月；又連續竊盜罪，
    處有期徒刑捌月。應執行有期徒刑壹年月，以資懲儆。至
    於為警分別於94年8 月3日及同10月9日查獲如附表編號四、
    五所示機車時，有一併扣案之機車鑰匙各1 支，雖係供被告
    竊取機車時所用之物，惟被告供稱均非其所有，自無從併予
    宣告沒收。
五、經核原審認事用法均無不合，審酌刑法第57條各款情形後之
    量刑亦稱適當，被告上訴否認犯搶奪罪，竊盜罪求為減輕，
    核均無理由，應予以駁回。
據上論斷，應依刑事訴訟法第368條，判決如主文。
本案經檢察官劉斐玲到庭執行職務。
中　　華　　民　　國　　96　　年　　4　　月　　26　 　日
　　　　　　　　　刑事第十一庭審判長法　官  張連財
　　　　　　　　　　　　　　　　　  法　官  林明俊
　　　　　　　　　　　　　　　  　　法　官  楊照男
以上正本證明與原本無異。
搶奪如不服本判決，應於收受送達後10日內向本院提出上訴書狀
，其未敘述上訴之理由者並得於提起上訴後10日內向本院補提理
由書（均須按他造當事人之人數附繕本）。
竊盜不得上訴
                                    書記官  陳秋雄
中　　華　　民　　國　　96　　年　　4　　月　　26　 　日
附錄：本案論罪科刑法條全文
刑法第320條
意圖為自己或第三人不法之所有，而竊取他人之動產者，為竊盜
罪，處5年以下有期徒刑、拘役或500元以下罰金。
意圖為自己或第三人不法之利益，而竊佔他人之不動產者，依前
項之規定處斷。
前2項之未遂犯罰之。
刑法第325條第1項：
意圖為自己或第三人不法之所有，而搶奪他人之動產者，處6 月
以上、5年以下有期徒刑。
刑法第349條
收受贓物者，處3年以下有期徒刑、拘役或500元以下罰金。
搬運、寄藏、故買贓物或為牙保者，處5 年以下有期徒刑、拘役
或科或併科1,000元以下罰金。
因贓物變得之財物，以贓物論。
附表：
┌──┬───────┬───┬────┬─────┬──────┐
│編號│竊  盜  手  法│被害人│時  間　│地　　 點 │竊得財物    │
├──┼───────┼───┼────┼─────┼──────┤
│一  │見機車鑰匙插在│李俊銘│94年4 月│臺北縣新莊│車牌BGU-985 │
│  　│電門上未拔下，│　　　│17日2時 │市○○路5 │號機車　　　│
│  　│趁無人注意之際│　　　│許　    │號　　　　│　　　　　　│
│    │，以該鑰匙啟動│      │　　　　│          │            │
│    │電門發動引擎，│      │        │          │            │
│    │竊得後供己騎乘│      │        │          │            │
├──┼───────┼───┼────┼─────┼──────┤
│二  │同上          │黃怡翔│94年4 月│臺北縣新莊│車牌HCG-127 │
│  　│  　　　  　　│　　　│20日22時│市○○路56│號機車　　　│
│  　│  　　　  　　│　　　│許　    │之6號　　 │　　　　　　│
├──┼───────┼───┼────┼─────┼──────┤
│三  │同上          │吳世用│94年4 月│臺北縣三重│車牌IBR-691 │
│  　│  　　　  　  │　　　│23日11時│市重新橋下│號機車、電鑽│
│  　│  　　　  　  │　　　│許      │停車場　　│1 台、鐵鎚1 │
│  　│  　　　  　  │　　　│　      │　　　　　│支、砂輪機1 │
│    │              │      │　　　　│          │台          │
├──┼───────┼───┼────┼─────┼──────┤
│四  │同上          │張雯雅│94年6 月│臺北縣新莊│車牌RFE-790 │
│  　│    　　  　　│　　　│18日18時│市○○路3 │號機車　　　│
│  　│    　　  　　│　　　│許　    │段594號前 │　　　　　　│
├──┼───────┼───┼────┼─────┼──────┤
│五  │同上          │柯萍、│94年10月│臺北縣三重│柯萍所有（由│
│  　│  　　　  　　│柯國澤│9 日11時│市○○路5 │柯國澤使用）│
│  　│  　　　  　　│、宋志│45分    │段家樂福停│之LAJ-282 號│
│  　│  　　　  　　│芳、吳│　　　　│車場內    │ 重型機 車、│
│    │              │振華  │　　　　│          │宋志芳所有之│
│    │              │      │        │          │重機車LKS-37│
│    │              │      │        │          │5 號行車執照│
│    │              │      │        │          │、保險卡、身│
│    │              │      │        │          │分證、駕照、│
│    │              │      │        │          │健保卡各1 張│
│    │              │      │        │          │、及吳振華所│
│    │              │      │        │          │有之駕駛執照│
│    │              │      │        │          │、健保卡各1 │
│    │              │      │        │          │張          │
└──┴───────┴───┴────┴─────┴──────┘
